臺灣新竹地方法院刑事判決
110年度金訴字第31號
公  訴  人  臺灣新竹地方檢察署檢察官
被      告  彭平  


選任辯護人  陳亮佑律師
上列被告因違反洗錢防制法等案件，經檢察官提起公訴（109年
度偵字第12322號、第13577號），被告先就被訴事實為有罪之陳
述，經本院合議庭裁定由受命法官獨任進行簡式審判程序，判決
如下： 
    主    文
彭平幫助犯洗錢防制法第十四條第一項之一般洗錢罪，處有期徒
刑貳月，併科罰金新臺幣壹萬元，罰金如易服勞役，以新臺幣壹
仟元折算壹日。緩刑貳年。
    犯罪事實
一、彭平依其社會生活經驗及智識程度，雖預見若將其所有金融
    帳戶提供他人使用，可能幫助他人作為收受及提領詐欺取財
    犯罪所得之工具，他人提領後即產生遮斷資金流動軌跡以逃
    避國家追訴、處罰之效果，仍基於縱令他人將其所提供之金
    融帳戶用以實行詐欺取財及洗錢，亦不違背其本意之幫助詐
    欺取財及幫助洗錢之不確定故意，依真實姓名年籍不詳、通
    訊軟體LINE暱稱「周昭翰Jarry」之詐欺集團成員指示，於
    民國109年7月20日15時17分許，至新竹縣○○鎮○○路0段00號
    竹東長春郵局，將其向臺灣中小企業銀行所申請帳號000000
    00000號帳戶（下稱臺灣企銀帳戶）及中華郵政股份有限公
    司帳號0000000-0000000號帳戶（下稱中華郵政帳戶）之提
    款卡連同載有提款卡密碼之紙條，以「i郵箱」方式寄送予
    「周昭翰」後，再與「周昭翰」以通訊軟體LINE確認提款卡
    密碼，以此方式幫助「周昭翰」所屬詐欺集團成員為詐欺取
    財犯行時，方便取得贓款，並掩飾、隱匿詐欺取財犯罪所得
    之去向與所在，而不易遭人查緝。嗣該詐欺集團成員取得彭
    平所提供上開臺灣企銀帳戶、中華郵政帳戶之提款卡及密碼
    後，即共同基於意圖為自己不法所有之詐欺取財及洗錢之犯
    意聯絡，分別於如附表所示之時間，以如附表所示之方式，
    對如附表所示之柳雅芳、林昀潔施用詐術，致渠2人均陷於
    錯誤，而分別於如附表所示之匯款時間，將如附表所示金額
    之款項匯入彭平所提供之上開臺灣企銀帳戶、中華郵政帳戶
    內，並旋遭該詐欺集團成員提領。嗣經柳雅芳、林昀潔察覺
    有異而發現受騙後，乃報警處理，始為警循線查獲上情。
二、案經柳雅芳、林昀潔由新竹縣政府警察局竹東分局報告臺灣
    新竹地方檢察署檢察官偵查起訴。　
    理    由
一、本件被告彭平所犯為死刑、無期徒刑或最輕本刑為3年以上
    有期徒刑或高等法院管轄第一審案件以外之罪，其於本院審
    理時先就被訴事實為有罪之陳述，經本院告知簡式審判程序
    之旨，並聽取公訴人、被告及其辯護人之意見後，依刑事訴
    訟法第273條之1第1項、第284條之1規定，裁定改由受命法
    官獨任進行簡式審判程序，是依刑事訴訟法第273條之2規定
    ，本件之證據調查，不受同法第159條第1項、第161條之2、
    第161條之3、第163條之1及第164條至第170條規定之限制，
    合先敘明。
二、上揭犯罪事實，業據被告於本院審理時坦承不諱（見本院卷
    第135頁、第138頁、第144-145頁），其於警詢、偵查中亦
    供承有將上開2帳戶之提款卡及密碼提供予他人之事實（見
    偵12322號卷第4-5頁反面、第25-26頁反面、偵13577號卷第
    4-5頁反面），並經證人即告訴人柳雅芳、林昀潔分別於警
    詢時證述甚明（見偵12322號卷第6-7頁、偵13577號卷第6-7
    頁反面），且有告訴人柳雅芳提供之渣打銀行金融卡及郵政
    金融卡影本、網路銀行轉帳交易明細、台新銀行ATM轉帳交
    易明細表（見偵12322號卷第13-15頁）、其遭詐騙報案之內
    政部警政署反詐騙諮詢專線紀錄表、桃園市政府警察局平鎮
    分局建安派出所受理詐騙帳戶通報警示簡便格式表、金融機
    構聯防機制通報單（見偵12322號卷第8-10頁）、告訴人林
    昀潔提供之網路銀行轉帳交易明細及存摺內頁明細影本、手
    機通聯紀錄擷圖（見偵13577號卷第11-13頁反面）、其遭詐
    騙報案之內政部警政署反詐騙諮詢專線紀錄表、新北市政府
    警察局汐止分局汐止派出所受理詐騙帳戶通報警示簡便格式
    表、金融機構聯防機制通報單（見偵13577號卷第8-10頁）
    、被告上開臺灣企銀帳戶之客戶基本資料及交易明細查詢資
    料（見偵12322號卷第11-12頁）、被告上開中華郵政帳戶之
    客戶基本資料及交易明細查詢資料（見偵13577號卷第17-18
    頁）、被告提供之手機簡訊內容資料、竹東長春郵局i郵箱
    寄件人存根聯影本、通訊軟體LINE暱稱「周昭翰Jarry」聯
    絡人資料（見本院卷第49、51、53、55頁）、臺灣新竹地方
    檢察署105年度偵字第6320號不起訴處分書(見偵12322號卷
    第27頁正反面)在卷可憑，足認被告之任意性自白與事實相
    符，堪以採信。綜上，本案事證明確，被告上開犯行洵堪認
    定，應依法論科。
三、論罪科刑：
(一)按刑法第30條之幫助犯，係以行為人主觀上有幫助故意，客
    觀上有幫助行為，即對於犯罪與正犯有共同認識，而以幫助
    意思，對於正犯資以助力，但未參與實行犯罪之行為者而言
    。幫助犯之故意，除需有認識其行為足以幫助他人實現故意
    不法構成要件之「幫助故意」外，尚需具備幫助他人實現該
    特定不法構成要件之「幫助既遂故意」，惟行為人只要概略
    認識該特定犯罪之不法內涵即可，無庸過於瞭解正犯行為之
    細節或具體內容。此即學理上所謂幫助犯之「雙重故意」。
    金融帳戶乃個人理財工具，依我國現狀，申設金融帳戶並無
    任何特殊限制，且可於不同之金融機構申請多數帳戶使用，
    是依一般人之社會通念，若見他人不以自己名義申請帳戶，
    反而收購或借用別人之金融帳戶以供使用，並要求提供提款
    卡及告知密碼，則提供金融帳戶者主觀上如認識該帳戶可能
    作為對方收受、提領特定犯罪所得使用，對方提領後會產生
    遮斷金流以逃避國家追訴、處罰之效果，仍基於幫助之犯意
    ，而提供該帳戶之提款卡及密碼，以利洗錢實行，仍可成立
    一般洗錢罪之幫助犯。是以，行為人提供金融帳戶提款卡及
    密碼予不認識之人，固非屬洗錢防制法第2條所稱之洗錢行
    為，不成立一般洗錢罪之正犯；然行為人主觀上如認識該帳
    戶可能作為收受、提領特定犯罪所得使用，他人提領後會產
    生遮斷資金流動軌跡以逃避國家追訴、處罰之效果，仍基於
    幫助之犯意而提供，則應論以幫助犯一般洗錢罪（最高法院
    108年度台上大字第3101號裁定意旨參照）。
(二)核被告所為，係犯刑法第30條第1項前段、第339條第1項之
    幫助詐欺取財罪及刑法第30條第1項前段、洗錢防制法第14
    條第1項之幫助一般洗錢罪。起訴書誤認被告為一般洗錢罪
    之正犯，此部分業經公訴檢察官當庭更正被告為一般洗錢罪
    之幫助犯（見本院卷第40頁），附此敘明。被告以同時提供
    上開2帳戶之單一幫助行為，幫助該詐欺集團成員向告訴人
    柳雅芳、林昀潔實施詐欺取財犯行及為洗錢犯行，係一行為
    而觸犯數罪名之想像競合犯，應依刑法第55條之規定，從一
    重之幫助一般洗錢罪處斷。被告以幫助他人犯罪之意思而參
    與犯罪構成要件以外之行為，為幫助犯，衡諸其犯罪情節，
    爰依刑法第30條第2項之規定，按正犯之刑減輕之。又被告
    於本院審理時已自白上開犯行，應依洗錢防制法第16條第2
    項之規定，遞減輕其刑。
(三)爰以行為人之責任為基礎，審酌被告將金融帳戶提款卡及密
    碼提供予不詳詐欺集團成員供詐欺取財及洗錢使用，破壞社
    會治安及金融交易秩序，使從事詐欺犯罪之人藉此輕易於詐
    騙後取得財物，並製造金流斷點，導致檢警難以追查，增加
    被害人尋求救濟之困難，所為實不足取，並衡酌被告犯罪之
    動機、目的、手段、告訴人柳雅芳、林昀潔遭詐欺損失之金
    額，又被告終能於本院審理時坦認犯罪，且業與告訴人2人
    調解成立，並均已付訖和解金，有本院110年度刑移調字第3
    3號調解筆錄、110年度刑移調字第43號調解筆錄、本院公務
    電話紀錄表、被告提出之郵政跨行匯款申請書影本（見本院
    卷第99-100頁、第127-128頁、第119頁、第161頁）在卷可
    考，已見悔意，犯後態度尚佳，復考量被告無犯罪前科，有
    臺灣高等法院被告前案紀錄表附卷可參，素行尚稱良好，暨
    其自陳學歷為大學畢業之智識程度、現從事超商店員、與父
    母同住、經濟狀況小康之生活狀況（參本院卷第145頁）等
    一切情狀，量處如主文所示之刑，並就所處罰金刑諭知易服
    勞役之折算標準。
四、末查，被告前未曾因故意犯罪受有期徒刑以上刑之宣告，此
    有臺灣高等法院被告前案紀錄表在卷可憑，其因一時失慮致
    觸犯本案犯行，犯後於本院已能坦認犯罪，且業與告訴人2
    人調解成立，並付訖和解金，已如前述，足見其應有悔悟之
    心，是其經此次偵審程序及科刑教訓，當能知所警惕，信無
    再犯之虞，因認被告所受宣告之刑，以暫不執行為適當，爰
    依刑法第74條第1項第1款之規定，併予宣告緩刑2年，以勵
    自新。
據上論斷，應依刑事訴訟法第273條之1第1項、第299條第1項前
段，判決如主文。
本案經檢察官陳榮林提起公訴，檢察官陳中順到庭執行職務。
中　　華　　民　　國　　110 　年　　5 　　月　　10　　日
                  刑事第八庭  法　官　廖素琪
以上正本證明與原本無異。
如不服本判決應於收受本判決後20日內向本院提出上訴書狀，上
訴書狀應敘述具體理由。上訴書狀未敘述上訴理由者，應於上訴
期間屆滿後20日內補提理由書狀於本院（均須按他造當事人之人
數附繕本）「切勿逕送上級法院」。
告訴人或被害人如對於本判決不服者，應具備理由請求檢察官上
訴，其上訴期間之計算係以檢察官收受判決正本之日期為準。
中　　華　　民　　國　　110 　年　　5 　　月　　10　　日
                              書記官  田宜芳
附表：
編號 告訴人(被害人) 詐欺時間、方式 匯款時間、金額（新臺幣） 1 柳雅芳 前開詐欺集團成員於109年7月23日20時17分許、同日20時51分許，致電柳雅芳，假冒為486店家及中國信託銀行客服人員，向柳雅芳佯稱：因柳雅芳操作失誤導致信用卡遭盜刷，須依指示操作以解除云云，致柳雅芳陷於錯誤，遂依該詐欺集團成員指示操作而匯出款項。 1、柳雅芳於109年7月23日21時21分許，透過網路轉帳方式，匯款4萬5,099元至彭平上開臺灣企銀帳戶內。 2、柳雅芳於109年7月23日21時48分許，透過ATM轉帳方式，匯款2萬9,987元至彭平上開臺灣企銀帳戶內。 2 林昀潔 前開詐欺集團成員於109年7月23日17時51分許、同日18時17分許、同日19時19分許，致電林昀潔，假冒為486團購網客服人員及中國信託銀行行員，向林昀潔佯稱：因公司內部操作不當，將林昀潔列為經銷商而遭扣款，須依指示操作以取消云云，致林昀潔陷於錯誤，遂依該詐欺集團成員指示操作而匯出款項。 109年7月23日19時57分許，透過網路轉帳方式，匯款9萬9,999元至彭平上開中華郵政帳戶。 

附錄論罪法條全文：
刑法第30條
幫助他人實行犯罪行為者，為幫助犯。雖他人不知幫助之情者，
亦同。
幫助犯之處罰，得按正犯之刑減輕之。
刑法第339條
意圖為自己或第三人不法之所有，以詐術使人將本人或第三人之
物交付者，處5年以下有期徒刑、拘役或科或併科50萬元以下罰
金。
以前項方法得財產上不法之利益或使第三人得之者，亦同。
前二項之未遂犯罰之。
洗錢防制法第14條
有第二條各款所列洗錢行為者，處7年以下有期徒刑，併科新臺
幣5百萬元以下罰金。
前項之未遂犯罰之。
前二項情形，不得科以超過其特定犯罪所定最重本刑之刑。
洗錢防制法第2條
本法所稱洗錢，指下列行為：
一、意圖掩飾或隱匿特定犯罪所得來源，或使他人逃避刑事追訴
    ，而移轉或變更特定犯罪所得。
二、掩飾或隱匿特定犯罪所得之本質、來源、去向、所在、所有
    權、處分權或其他權益者。
三、收受、持有或使用他人之特定犯罪所得。